臺灣澎湖地方法院民事判決　　　　　　　　94年度訴字第31號
原　　　告　甲○○
　　　　　　乙○○○
共　　　同
訴訟代理人　謝曜焜律師
被　　　告　合作金庫銀行股份有限公司
法定代理人　丁○○
訴訟代理人　丙○○
上列當事人間債務人異議之訴事件，本院於民國94年7月15日言
詞辯論終結，判決如下：
    主  文
本院民國九十四年度執字第五二九號清償借款強制執行事件，就
原告甲○○及乙○○○所為之強制執行程序，應予撤銷。
訴訟費用由被告負擔。
    事實及理由
一、原告主張：被告於民國83年間，借款新台幣（下同）1200萬
    元給訴外人鄭國隆，並由訴外人洪恩德擔任連帶保證人。但
    因借款並未完全清償，被告對洪恩德取得本院86年度促字第
    55 號確定支付命令。嗣洪恩德於91年9月4日死亡，原告二
    人為洪恩德父母，依法為第二順位繼承人，遂於91年10月14
    日向法院拋棄繼承，又於91年11月7日具狀撤回拋棄繼承。
    而拋棄繼承之意思表示已經發生效力，事後根本無從撤回，
    故原告二人仍屬有效拋棄繼承，自始對洪恩德喪失繼承關係
    。不料，被告誤以為原告二人並未拋棄繼承，遂利用前開確
    定支付命令作為執行名義，以原告二人為洪恩德繼承人為由
    ，向本院以94年度執字第529號清償借款強制執行事件執行
    原告二人財產。原告二人為此依據強制執行法第14條之1之
    規定，提起第三人異議之訴。並聲明：如主文所示。
二、被告則以：原告二人為訴外人洪恩德之父母，洪恩德死亡後
    ，原告二人雖曾向法院具狀聲明拋棄繼承，但後來又撤回拋
    棄繼承，經向法院查證結果，亦無原告二人拋棄繼承准予備
    查之紀錄，故原告二人仍屬洪恩德之繼承人，概括繼受洪恩
    德之權利義務。因而，被告自得執對於洪恩德之執行名義，
    強制執行原告二人之財產等語，資為抗辯。並聲明：原告之
    訴駁回。
三、兩造不爭執之事實：
（一）83年2月8日，訴外人鄭國隆邀同洪恩德為連帶保證人，向
      被告借款1200萬元。
（二）86年1月31日，因洪恩德未完全清償前開債務，本院遂經
      被告聲請核發86年度促字第55號支付命令，該支付命令於
      同年3月11日確定，支付命令所載債權額為00000000元及
      利息、違約金。
（三）88年間起，被告執前述確定支付命令聲請對洪恩德等連帶
      債務人強制執行，經本院以88年執字第99號、88年執字第
      963號、89年執字第638號等強制執行事件辦理，被告仍未
      完全受償。
（四）91年9月4日，洪恩德死亡，洪恩德之第一順位繼承人即其
      子洪志銘、洪志揚二人，均於法定期限內拋棄繼承，原告
      二人為洪恩德之父母，依法為第二順位繼承人。
（五）91年10月14日，原告二人具狀向本院聲明拋棄繼承，因書
      狀未附印鑑證明，經本院通知原告二人補正，惟原告二人
      並未補正，而於91年11月17日，另行具狀撤回拋棄繼承。
（六）94年4月6日，被告執本院86年度促字第55號對於洪恩德之
      確定支付命令，以原告二人為洪恩德繼承人為由，聲請執
      行原告二人財產，現由本院以94年度執字第529號清償借
      款執行事件執行當中。
四、本件爭點：原告二人於91年10月14日向本院聲明對洪恩德拋
    棄繼承，又於91年11月17日撤回拋棄繼承，此時是否仍屬有
    效拋棄繼承？
五、本院判斷：按非對話為意思表示者，其意思表示，以通知到
    達相對人時，發生效力，但撤回之通知，同時或先時到達者
    ，不在此限，民法第95條第1項定有明文。而民法第1174條
    規定，繼承人拋棄其繼承權，應於知悉其得繼承之時起二個
    月內以書面向法院為之；同法第1175條規定繼承之拋棄，溯
    及於繼承開始時發生效力，故法定繼承人之繼承權如經合法
    拋棄，即依法喪失繼承權，至於法院就繼承人拋棄繼承之聲
    明，准予備查，僅有確認之性質，非謂拋棄繼承之意思表示
    經法院准予備查後始生效力，最高法院89年度台上字第1403
    號判決要旨可資參考。查原告二人為洪恩德繼承人，原告二
    人於洪恩德死亡後之二個月法定期間內，已向本院具狀聲明
    拋棄繼承之事實，為兩造所不爭執，並經調取本院91年度繼
    字第22號拋棄繼承事件核對卷內事證無誤，參照上述說明，
    原告二人已經有效拋棄繼承，並溯及於繼承開始時喪失繼承
    權。至於原告二人日後再具狀撤回拋棄繼承，但其撤回之意
    思表示，並未較拋棄繼承之意思表示，同時或先時到達法院
    ，有同上事證可查，實質上自不能發生撤回拋棄繼承之效力
    ，僅能發生法院不必繼續受理該事件之結果。因此，本院未
    將原告二人之拋棄繼承准予備查，不影響原告二人已經合法
    拋棄繼承之法律效果，由於原告二人自始對洪恩德喪失繼承
    關係，被告自不得執對於洪恩德之確定支付命令，另對原告
    二人財產強制執行。從而，原告二人主張並非本院86年度促
    字第55號被告對洪恩德之確定支付命令效力所及，依據強制
    執行法第14條之1之規定，提起本件債務人異議之訴，於法
    有據，應予准許。
六、結論：原告之訴為有理由，依民事訴訟法第78條，判決如主
    文。
中　　華　　民　　國　　94　　年　　7 　　月　　29　　日
                        民事庭  法  官  陳介安
以上正本係照原本作成。
如對本判決上訴，須於判決送達後20日內，向本院提出上訴狀（
須附繕本）。
中　　華　　民　　國　　94　　年　　7 　　月　　29　　日
                                書記官　劉竹苞
